臺灣板橋地方法院刑事判決　　　　　　　　　　　　　九十三年度訴緝字第九一號
　　公　訴　人　臺灣板橋地方法院檢察署檢察官
　　被　　　告　甲○○
　　　　　　　　乙○○
右列被告因偽造文書等案件，經檢察官提起公訴（九十一年度偵字第九六九八號、九
六九九號、九七號），經本院受命法官行準備程序中，被告為有罪陳述，由本院
合議庭裁定由受命法官獨任進行簡式審判程序，本院判決如左：
    主  文
甲○○共同行使偽造私文書，足以生損害於他人，處有期徒刑參月，如易科罰金，以
佰元折算壹日。偽造之松崗電腦圖書股份有限公司、負責人曾水祥印文各壹枚均沒
收。
乙○○共同行使偽造私文書，足以生損害於他人，處有期徒刑參月，如易科罰金，以
參佰元折算壹日。
    事  實
一、甲○○明知自己並非松崗電腦圖書股份有限公司（下稱松崗公司）員工，未曾在
    松崗公司領取任何薪資，仍與綽號「小台」姓名年籍不詳之成年男子，基於為自
    己不法所有及行使偽造私文書、特種文書之犯意聯絡，約定「小台」若能為甲○
    ○向銀行申請貸款成功，甲○○將支付「小台」核撥金額二成之報酬。綽號「小
    台」之男子嗣於民國八十八年八月二十四日，持來路不明由不詳姓名年籍之人所
    偽造之松崗公司在職證明之特種文書（內有偽造之松崗公司、負責人曾水祥印文
    各一枚）、薪資明細、所得扣繳暨免扣繳憑單（下稱扣繳憑單）等私文書交給甲
    ○○，再由甲○○於同日持上揭偽造之資料，向華僑商業銀行樹林分行（下稱華
    僑銀行）申請消費性貸款新台幣（下同）四十萬元，並將前開不實之事項填寫在
    借款申請書暨調查表後交給該分行之承辦人員，後因華僑銀行發覺有異而拒絕核
    貸，始未得逞，足生損害於松崗公司及華僑銀行。
二、乙○○明知自己雖於八十七年任職「一風堂國際開發有限公司」（下稱一風堂公
    司）期間，然僅能提供該年度二十四萬元之扣繳憑單，竟與廖秀子與方志中二人
    共同基於為自己不法所有及行使偽造私文書之犯意聯絡，先由廖秀子及方志中（
    另行審結）於八十八年十一月十七日二十時許在臺北縣新店市○○路一五四巷十
    二號「唐風茶集」，將來路不明由不詳姓名年籍之人所偽造之一風堂公司扣繳憑
    單之私文書及（記載一風堂公司八十七年度給付乙○○七十四萬六千六百三十二
    元）交給乙○○，然後由乙○○於翌日持上開偽造一風堂公司扣繳憑單及自備之
    一風堂公司在職證明，向富邦商業銀行板橋分行（下稱富邦銀行）申請消費性貸
    款，並將不實之年薪所得填寫在借款申請書暨調查表後交給該分行之承辦人員，
    使該承辦人員陷於錯誤，而核准撥款五十萬元予乙○○，足生損害於一風堂公司
    及富邦銀行，事後乙○○再依約交付八萬元給廖秀子及方志中作為報酬。嗣於八
    十八年十二月十七日廖秀子、方志中另與許嘉適等人約定地點欲向中華商業銀行
    股份有限公司辦理貸款徵信時，為銀行行員發覺有異報警查獲，而查知上情，並
    循線查獲甲○○、乙○○。
三、案經內政部警政署刑事警察局移送臺灣板橋地方法院檢察署檢察官偵查起訴。
    理  由
一、右揭事實，訊據被告甲○○、乙○○坦承不諱，被告甲○○所持松崗公司在職證
    明、薪資明細、扣繳憑單係為偽造等情，亦據證人即松崗公司員工簡志興證述在
    卷足憑，而甲○○、乙○○提出偽造之資料辦理貸款，乙○○並經銀行核撥款項
    ，有貸款之資料卷附可稽，此外，並有偽造甲○○在松崗公司之在職證明等物、
    偽造乙○○在一風堂公司扣繳憑單等物在卷足憑，本件事證明確，被告二人之犯
    行均堪認定。
二、核被告被告甲○○所為，係犯刑法第二百十六條、第二百十條行使偽造私文書罪
    及同法第二百十六條、第二百十二條行使偽造特種文書罪，以及同法第三百三十
    九條第三項、第一項之詐欺取財未遂罪；被告乙○○所為，係犯刑法第二百十六
    條、第二百十條行使偽造私文書罪，及第三百三十九條第一項之詐欺取財罪。又
    被告甲○○與姓名年籍不詳綽號「小台」之男子，被告乙○○與廖秀子、方志中
    等人各有犯意聯絡及行為分擔，均應論以共同正犯。被告甲○○所犯上開各罪間
    ，有目的方法之牽連關係，應依刑法第五十五條之規定，從一較重之刑法第二百
    十六條、第二百十條之行使偽造文書罪處斷；被告乙○○所犯上開二罪間，有目
    的方法之牽連關係，應依刑法第五十五條之規定，從一較重之刑法第二百十六條
    、第二百十條之行使偽造文書罪處斷。爰審酌被告二人之素行，及其犯罪動機、
    目的、所用手段，所造成之損害，公訴人就被告二人分別求處有期徒刑三月等一
    切情狀，各量處如主文所示之刑，並均諭知易科罰金之折算標準，以資懲儆。被
    告甲○○所持用行使偽造松崗公司在職證明上，有偽造松崗電腦圖書股份有限公
    司、負責人曾水祥印文各一枚，應依刑法第二百十九條沒收之。另乙○○所行使
    偽造之「一風堂國際開發有限公司」扣繳憑單一紙，已提出辦理貸款，非其所有
    自無從為沒收之諭知。
三、又被告二人於行為後，刑法第四十一條已於九十年一月十日修正，並於同年月十
    二日生效施行，依該條第一項之規定：「犯最重本刑為五年以下有期徒刑以下之
    刑之罪，而受六個月以下有期徒刑或拘役之宣告，因身體、教育、職業、家庭之
    關係或其他正當事由，執行顯有困難者，得以一元以上三元以下折算一日，易科
    罰金。但確因不執行所宣告之刑，難收矯正之效，或難以維持法秩序者，不在此
    限」，又前述易科罰金之折算標準，另已據罰金罰鍰提高標準條例第二條前段規
    定，就其原定數額提高為一百倍折算一日，則比較新舊法，以新法有利被告，自
    應依刑法第二條第一項前段規定，就被告所受宣告刑部分，適用前引修正後之刑
    法第四十一條第一項前段規定而為易科罰金折算標準之諭知，併此敘明。
據上論斷，應依刑事訴訟法第二百七十三條之一第一項、第二百九十九條第一項前段
、刑法第二條第一項前段、第二十八條、第二百十六條、第二百十條、第二百十二條
、第三百三十九條第一項、第三項、第五十五條、第二百十九條，第四十一條第一項
前段、罰金罰鍰提高標準條例第一條前段、第二條，判決如主文。
本案經檢察官蘇揚旭到庭執行職務
中　　　華　　　民　　　國　　九十三　　年　　　六　　　月　　 十七 　　日
                                      臺灣板橋地方法院刑事第十三庭
                                            法  官  徐  子  涵
右正本證明與原本無異。
如不服本判決，應於判決送達後十日內向本院提出上訴狀。
                                            書記官  彭  麗  紅
中　　　華　　　民　　　國　　九十三　　年　　　七　　　月　　  九  　　日
附錄論罪科刑法條全文：
刑法第二百十六條
行使第二百十條至第二百十五條之文書者，依偽造、變造文書或登載不實
事項或使登載不實事項之規定處斷。
刑法第二百十條
偽造、變造私文書，足以生損害於公眾或他人者，處五年以下有期徒刑。
